【裁判字號】    88,聲再,191
【裁判日期】    891109
【裁判案由】    詐欺聲請再審
【裁判全文】
臺灣高等法院臺中分院刑事裁定                    八十八年度聲再字第一九一號
    再審聲請人
    即受判決人
    兼受判決人
    甲○○之配偶  乙○
    受判決人  甲○○
右列聲請人即受判決人因詐欺案件，對於本院八十八年度上易字第四七七號，中華民
國八十八年五月十二日確定判決（臺灣臺中地方法院八十六年度易字第二六九六號、
臺灣臺中地方法院檢察署八十五年度偵續字第一六六號），聲請再審，本院裁定如左
：
      主  文
再審之聲請駁回。
      理  由
一、聲請意旨略以：再審聲請人即受判決人乙○，及受判決人甲○○所涉詐欺罪，前
    經本院判處有罪確定在案，玆有刑事訴訟法第四百二十條第一項第六款所定之事
  由，即聲請再審人於判決確定後，發現寶島商業銀行股份有限公司臺中分行八十
    八年八月二日出具戶名乙○，帳號000－00－000000－0－00支票
    ，自八十四年二月六日起至八十四年九月十八日止，償還吳玲麗及以吳玲麗名義
    轉借甲○○債款計三十四筆之新證據，足以證明原判決所認定甲○○向吳玲麗借
    款均未償還之詐欺行為，係錯誤之認定，該證據係審理期間所確實存在之證據，
    惟不及於審理時提出，為此聲請再審云云。
二、按有罪之判決確定後，因發現確實之新證據，足認受有罪判決之人應受無罪、免
    訴、免刑或輕於原判決所認罪名之判決，為受判決人之利益，得聲請再審，刑事
    訴訟法第四百二十條第一項第六款固定有明文。而所謂發現確實之新證據，係指
    就新證據之本身形式上觀察，毋須經調查程序，顯然可認為足以動搖原確定之判
    決而言，最高法院四十年台抗字第二號著有判例。
三、本件原確定判決認定受判決人等犯有詐欺罪，其理由略以：受判決人等之犯罪事
    實，業據告訴人邱淑苑、吳玲麗指訴甚詳，並有支票及退票理由單影本在卷可稽
    ，而被告甲○○於偵查中供稱：「是在八十四年四、五月間，因我和黃明正合夥
    做土地買賣生意被他倒了六千多萬元，加上他要給我的投資利潤等，他共要給我
    八千多萬元，這八千多萬都被他倒了」（偵一六六號卷一二九頁），又稱：「古
    明弘倒我一千三百五十萬元」（原審卷二○三頁），依被告甲○○所述，其在八
    十四年四、五月間已被黃明正、古明弘二人倒帳八、九千萬元，明知已陷於無資
    力之狀態，猶隱瞞事實，仍向邱淑苑借款及飾詞向吳玲麗展延票期，然後並於八
    十四年四月間將其嘉義市○路○段二三七號建地持分三分之一及其上房屋，以買
    賣為原因，移轉所有權於其弟媳方秀好名下，而其妻即被告乙○所有之台中市○
    ○區○○段五一一地號及其上台中市○○路五一九號七樓之三房地，亦以買賣為
    原因，移轉所有權予乙○之姊姊劉春，此有上開土地及建物登記簿謄本附卷足憑
    （偵三一九一號卷六－廿二頁），顯見被告甲○○於八十四年四月間被倒帳後，
    即將其夫妻名下之財產處分淨盡，不讓告訴人有何求償之機會。又告訴人吳玲麗
    被展延票期所收受之支票，其到期日分別為八十四年十一月十日，同年月十八日
    及八十五年一月六日，另告訴人邱淑苑所收受由被告甲○○交付之愛格爾皮件公
    司支票，其到期日為八十四年九月九日，詎到期前，被告乙○之支票於八十四年
    十月十八日已開始退票，愛格爾皮件公司之支票則已拒絕往來，此亦有上開支票
    及寶島銀行台中分行八十六年六月十六日寶銀台中字第八六一九一號函在卷足參
    ，是被告甲○○交付予告訴人之支票皆不能兌現，而被告乙○於偵查時自承：「
    我先生甲○○在銀行上班，我的支票平時都是交由他去使用，我先生是被黃明正
    、古明弘倒債，才會發生本案」（偵一六六號卷廿四頁正反面），以被告乙○明
    知其夫甲○○被倒帳，已無償還債務能力，竟仍同意甲○○在外使用其支票，則
    被告二人有詐欺之意圖，已極明顯，所辯不足採信，犯行應堪認定。
四、經查原確定判決認定聲請人等有詐欺之行為之主要論據為：聲請人甲○○於偵查
    中供稱：「是在八十四年四、五月間，因我和黃明正合夥做土地買賣生意被他倒
    了六千多萬元，加上他要給我的投資利潤等，他共要給我八千多萬元，這八千多
    萬都被他倒了」（偵一六六號卷一二九頁），又稱：「古明弘倒我一千三百五十
    萬元」（原審卷二○三頁），依聲請人甲○○所述，其在八十四年四、五月間已
    被黃明正、古明弘二人倒帳八、九千萬元，明知已陷於無資力之狀態，猶隱瞞事
    實，仍向邱淑苑借款及飾詞向吳玲麗展延票期。其餘之判決理由，係屬補強證據
    ，而所謂發現確實之新證據，既係指就新證據之本身形式上觀察，毋須經調查程
    序，顯然可認為足以動搖原確定之判決而言，聲請人等所提出之再審理由及其證
    據，僅係銀行列載支票發票日、號碼、金額、提出交換之行庫及分行、支票背面
    領取人帳號、背書人之明細，其中無一與本件詐欺犯行直接相關，就新證據之本
    身形式上觀察，更非毋須經調查程序，即顯然可認為足以動搖原確定之判決，基
    上說明，聲請人所提出之再審理由，與規定不合，其聲請為無理由，應予駁回，
    爰依同法第四百三十四條第一項，裁定如主文。
中      華      民      國    八十九    年     十一     月      九      日
                                  臺灣高等法院臺中分院刑事第六庭
                                        審判長法  官  李  文  雄
                                              法  官  龔  永  昆
                                              法  官  邱  顯  祥
右正本證明與原本無異。
不得抗告。
                                              書記官  方  茂  焜
中      華      民國     八十九     年    十一      月     十     日
                                                                        Ｄ


司法院資訊處製作；財團法人民間司法改革基金會備份。
